臺灣彰化地方法院民事判決　99年度訴字第880號
原　　　告　楊金生即鼎凱企業社
訴訟代理人　趙惠如律師
被　　　告　鄭雯瑩
上列當事人間請求第三人異議之訴事件，本院於民國100年3月22
日言詞辯論終結，判決如下：
    主  文
(一)本院99年度司執字第22479號清償債務強制執行事件之強制執
  行程序就附表編號2至7執行部分應予撤銷。
(二)原告其餘之訴駁回。
(三)訴訟費用由被告負擔百分之七十三，餘由原告負擔。
    事實及理由
一、原告起訴主張略以：(一)被告鄭雯瑩以其與訴外人楊啟正及楊
    永祿間鈞院99年度促字第3504號支付命令為執行名義，向鈞
    院民事執行處聲請查封位於彰化縣埔鹽鄉○○村○○路22之
    1號如附表所示之機械等動產均係原告所有，原告於民國（
    下同）90年底獨資成立鼎凱企業社，從事塑膠射出工作，故
    於91、92、93及99年間陸續購買如附表所示機械及堆高機，
    有財產目錄可稽，其中附表編號3塑膠射出成型機、編號5之
    料斗乾燥機及編號6之鋕鐵工廠產品（不鏽鋼圓形）攪拌機
    等機械係原告於99年1月8日以新台幣（下同）30萬元向訴外
    人吳俊億所購買，惟被告以上開動產為訴外人楊啟正所有，
    向鈞院民事執行處聲請查封原告所有上開動產，按第三人就
    執行標的物有足以排除強制執行之權利者，得於強制執行程
    序終結前，向執行法院對債權人提起異議之訴，強制執行法
    第15條定有明文，爰依法提起異議之訴。(二)查原告鼎凱企業
    社之經營所在地雖設立於彰化縣埔鹽鄉○○村○○路2巷8號
    ，惟企業廠房之地點係在彰化縣埔鹽鄉○○路22之1號即系
    爭動產放置位置，實因企業社設立地點無法設置於農地上，
    因工廠地點為農地又為三合院故無法以該址為設立，且彰化
    縣埔鹽鄉○○路22之1號建物所坐落之土地即埔鹽鄉○○段
    第301、302地號土地所有權人分別為原告之弟楊啟正與原告
    之母楊何幼花，該等不動產均係祖產，且戶長係原告楊金生
    。(三)另依法陳報證據如後：附表編號1之塑膠原料製造機
    ：該機械之正確名稱係「粉碎機」，且機型應為「GD530」
    其應係查封名稱及機型誤載。該機械係原告於99年1月18日
    向訴外人高傑購買，有買賣契約書，惟99年購買之資產須至
    100年5月方向國稅局為結報申算，故目前尚未結算申報，故
    無法由國稅局請領資料。附表編號2之寶順牌空氣壓縮機
    御氣筒：原告於96年10月5日向訴外人偉銜實業有限公司購
    買，該機械之價金未超過6萬元，故依營利事業所得查核準
    則第77條之1無庸申報為商號之財產，僅須登載於商號之分
    類帳備查，有買賣統一發票為證。附表編號3之塑膠射出
    成型機：原告於99年1月8日向訴外人吳俊億購買，有買賣契
    約書可證，惟99年購買之資產須至100年5月方向國稅局為算
    結申報，故目前尚未結算申報，故無法由國稅局請領資料。
    附表編號4之新星壓縮機：為原告所有，已列為鼎凱企業
    社之「財產目錄」，並向國稅局申報在案。附表編號5之
    料斗乾燥機（不鏽鋼圓型）：原告於99年1月8日向訴外人吳
    俊億購買，有契約書為證，因該機器之價金未超過6萬元，
    依營利事業所得查核準則第77條之1無庸申報為商號之財產
    ，僅須登載於商號之分類帳備查。附表編號6之鋕鐵工廠
    產品不鏽鋼圓型：原告於99年1月8日向訴外人吳俊億購買，
    有買賣契約為證，因該機器之價金未超過6萬元，依營利事
    業所得查核準則第77條之1無庸申報為商號之財產，僅須登
    載於商號之分類帳備查。TOYOTA堆高機：為原告所有，已
    列為鼎凱企業社之「財產目錄」，並向國稅局申報在案，求
    為判決：鈞院99年度司執字第22479號強制執行事件之強制
    執行程序就附表編號1至7之執行，應予撤銷等語。
二、被告之抗辯主張略以：(1)鈞院99年度司執字第22479號清償
    債務強制執行事件，查封如原告所提附表之動產全屬於訴外
    人楊啟正所有，因查封之動產均置於彰化縣埔鹽鄉○○路
    22-1號楊啟正住所內，由楊啟正占有及使用管理中，鼎凱企
    業社所在地依營利事業登記證所載為埔鹽鄉○○路2巷8號，
    而非系爭動產查封地。(2)原告主張附表編號1塑膠原料製造
    機，原告主張及提證之機型為CD-550與查封之機型GD-530
    是不同的，有臺灣彰化地方法院檢察署100年度偵字第668號
    不起訴處分書所列事證可證明。原告就附表編號2之證物為
    發票，上面無型號，也無號碼，不足以證明。原告所提證物
    三之買賣契約書，既無發票，當事人真偽不明，不足以證明
    系爭標的即附表編號3、5、6為鼎凱之財產。另原告所提之
    證物四國稅局函覆之財產目錄上之空壓機與堆高機，既無型
    式也無號碼，不足以證明附表之編號4與7係原告之財產。
    (3)原告楊金生有精神分裂症，領有殘障手冊，他只是鼎凱之
    人頭而已，鼎凱實際負責人為楊啟正，楊金生只是用來規
    避債務之人頭，一般小型企業社對外接洽業務、財務、事
    務人員，不是員工就是負責人，楊啟正承認鼎凱對外接洽
    都是他負責，又不是鼎凱員工，自然是負責人，又91年3
    月10日，被告與楊永祿、楊啟正作還款協議時，楊啟正拿出
    一張面額58,708元之客票，付款人台南市中國信託商業銀行
    中華分行，發票人愛迪昇企業有限公司，帳號000000 000，
    支票號碼0000000，楊啟正當場在背書欄蓋上凱鼎企業社之
    章，交給被告，適見凱鼎實際負責人為楊啟正而非原告。(4)
    又存放系爭動產之建物為楊啟正所有，動產當然是楊啟正所
    有，鼎凱企業社雖於90年12月18日登記，但被告對楊啟正債
    權早於87年即已存在，當時幾經交涉無結果，楊啟正即開始
    作脫產之動作，廠房內之機台操作，楊啟正、楊金生均會操
    作，至於他們生產的塑膠原料，塑膠射出之配料只有楊啟正
    才會，楊金生只是被雇用而已，楊金生之父楊蒼梧過世時，
    楊金生為何都沒繼承到他的遺產，楊蒼梧所有之遺產都分給
    楊啟正與其母楊何幼花，原因是楊金生有精神分裂症，怕他
    隨意處分財產等語，求為判決駁回原告之訴等語資為抗辯。
三、經查：「第三人就執行標的物有足以排除強制執行之權利者
    ，得於強制執行程序終結前，向執行法院對債權人提起異議
    之訴」為強制執行法第15條所明定，所謂就執行標的物足以
    排除強制執行之權利者，係指對於執行標的物有所有權、典
    權、留置權存在情形之者而言（見最高法院44年台上字第72
    1號判例），原告主張附表編號1至7之動產為其所有，其中
    編號4及7原告已提出為鼎凱企業社之「財產目錄」，並向國
    稅局申報在案，有財政部臺灣省中區國稅局員林稽徵所99
    年10月22日之中區國稅員林一字第0990023867號函可稽，另
    編號2空壓機部分業據原告提如證物二發票為證且已列入原
    告企業社分類帳冊中，另編號3、5、6之動產業據原告提出
    買賣契約書為證，原告之主張尚堪信為真實，被告僅以原告
    身心狀況或系爭動產坐落位置係位於楊啟正與其母楊何幼花
    之土地，即隨意揣測系爭動產非原告所有，然查原告雖領有
    身心障礙手冊，障礙類別上手冊載明係慢性精神障礙，然並
    未受民法第1110條之監護宣告，自為有行為能力足以經營事
    業之人，另系爭動產坐落位置即彰化縣埔鹽鄉○○村○○路
    22 之1號為其弟楊啟正與其母楊何幼繼承其父楊蒼梧之財產
    ，有原告所提遺產分割契約書在卷可佐，原告身為長兄，戶
    籍又設於該址，則基於母子、兄弟之情，將系爭機具置於該
    處營業，又因該建物坐落之土地為農牧用地，恐無法登記為
    營業地址，乃將獨資成立鼎凱企業社之營業所在地另設立於
    彰化縣埔鹽鄉○○村○○路2巷8號，仍屬情理之常無違經驗
    法則，被告之抗辯尚無法成立，是原告既已舉證證明附表編
    號2至7之動產為其所有，就此部分之主張即堪信為真實。
四、次查：原告另對附表編號1主張其有所有權，固據其提出買
    賣契約書為證，惟查其所提證物一之買賣契約書所載機型為
    GD530*100HP，與查封筆錄記載CD530為不同之機種，原告雖
    主張係誤載，然經原告提出臺灣彰化地方法院檢察署100年
    度偵字第668號不起訴處分書檢察事務官於99年12月23日勘
    驗結果確為塑膠原料製造機1組（機型：CD-550），有不起
    訴處分書在卷，是原告就附表編號1之動產尚無法提出證據
    證明係其所有，其此部分之主張即不可採信。
五、綜上所述，原告就附表編號2至7之動產已提出證據證明其為
    所有權人，其據以提起撤銷此部分強制執行之訴訟請求即無
    不合，應予准許。至原告主張附表編號1部分之動產為其所
    有，因屬未能證明，其請求撤銷該部分強制執行為無理由，
    應予駁回。
六、本件事證已斟明確，兩造其餘攻擊防禦方法，均與本判決結
    果不生影響，無一一審究之必要並此敘明。
七、結論：原告之訴為一部有理由，一部無理由，並依民事訴訟
    法第第79條，判決如主文。
中    華    民    國  100    年    4    月    7    日
                  民事第二庭    法  官  李言孫
附  表：
┌─┬───────┬─┬─┬───────┬────────┐
│編│物品名稱      │單│數│物品所在地    │備註            │
│號│              │位│量│              │                │
├─┼───────┼─┼─┼───────┼────────┤
│1 │塑膠原料製造機│組│1 │彰化縣埔鹽鄉好│機型：CD-550。製│
│  │              │  │  │金路22之1號   │造號碼：00000000│
├─┼───────┼─┼─┼───────┼────────┤
│2 │寶順牌空氣壓縮│台│1 │彰化縣埔鹽鄉好│型式：BS-307H   │
│  │機御氣筒      │  │  │金路22之1號   │                │
├─┼───────┼─┼─┼───────┼────────┤
│3 │塑膠射出成型機│台│1 │彰化縣埔鹽鄉好│型式：SJ-6501。 │
│  │              │  │  │金路22之1號   │號碼：A001      │
├─┼───────┼─┼─┼───────┼────────┤
│4 │新星壓縮機    │台│1 │彰化縣埔鹽鄉好│型式：AS-10。號 │
│  │              │  │  │金路22之1號   │碼：89015       │
├─┼───────┼─┼─┼───────┼────────┤
│5 │料斗乾燥機    │台│1 │彰化縣埔鹽鄉好│型式：HD-50。號 │
│  │              │  │  │金路22之1號   │碼：1280        │
├─┼───────┼─┼─┼───────┼────────┤
│6 │鋕鐵工廠產品  │台│1 │彰化縣埔鹽鄉好│型式：V-100。號 │
│  │(不鏽鋼圓型)  │  │  │金路22之1號   │碼：V-20988     │
├─┼───────┼─┼─┼───────┼────────┤
│7 │TOYOTA堆高機  │台│1 │彰化縣埔鹽鄉好│型式：6FD25。號 │
│  │              │  │  │金路22之1號   │碼：6FD00-00000 │
└─┴───────┴─┴─┴───────┴────────┘
以上正本係照原本作成。
如對判決上訴，應於判決送達後20日內向本院提出上訴狀。如委
任律師提起上訴者，應一併繳納上訴審裁判費。
中    華    民    國   100    年    4     月    6     日
                                書記官  林曉汾